臺灣基隆地方法院刑事判決　　　　　　　96年度訴字第1050號
公　訴　人　臺灣基隆地方法院檢察署檢察官
被　　　告　甲○○
　　　　　　　　　　（現於臺灣基隆監獄基隆分監執行）
上列被告因違反毒品危害防制條例案件，經檢察官提起公訴（96
年度毒偵字第2708號），於本院準備程序進行中，被告就被訴之
事實為有罪之陳述，本院合議庭乃裁定由受命法官獨任以簡式審
判程序進行審理，並判決如下：
    主  文
甲○○施用第一級毒品，累犯，處有期徒刑捌月。
    事　實
一、甲○○前因施用毒品案件，先後2次經觀察、勒戒後 ，均認
    無繼續施用毒品之傾向，由臺灣基隆地方法院檢察署檢察官
    於民國（下同）87年8月7日，以87年度偵字第720號及87年
    12 月22日，以87年度偵緝字第187號及偵字第5650號為不起
    訴處分確定。再因施用毒品案件，經臺灣基隆地方法院檢察
    署檢察官以88年度毒偵字第1318號提起公訴，並聲請強制戒
    治，且經本院於89年5月9日，以89年度易字第33號判決判處
    有期徒刑7月確定，強制戒治部分嗣於90年5月27日期滿執行
    完畢。又因施用毒品案件，經臺灣基隆地方法院檢察署檢察
    官以93年毒偵字第2035號提起公訴，本院以94年度訴字第28
    號判決判處有期徒刑8月確定，並於95年8月29日執行完畢。
    詎其仍未戒除毒癮，復基於施用第一級毒品海洛因犯意，96
    年9月22日晚上10時許，在其基隆市○○區○○路243巷25號
    住處，以注射針筒方式，施用第一級毒品海洛因1次，嗣於
    同月23日凌晨45分許，甲○○騎乘LP6－491號重機車搭載余
    俊勇（檢察官另案偵辦），在基隆市○○路76號前為警查獲
    余俊勇持有海洛因三小包，經其同意採尿送驗，結果呈嗎啡
    陽性反應而悉上情。
二、案經基隆市警察局第一分局報告台灣基隆地方法院檢察署檢
    察官偵查起訴。
    理  由
壹、程序事項
    查本件被告甲○○所犯者非為死刑、無期徒刑、最輕本刑為
    3 年以上有期徒刑之罪或高等法院管轄第一審案件，其於準
    備程序進行中，先就被訴事實為有罪之陳述，經告知其簡式
    審判程序之旨，並聽取公訴人、被告之意見後，本院業已依
    刑事訴訟法第273條之1第1項之規定，裁定由受命法官獨任
    以簡式審判程序進行本案之審理。
貳、實體事項
一、上揭事實，業據被告於警詢、檢察官偵訊、本院準備程序及
    審理時均坦承不諱，而被告為警查獲後於96年9月23日1時50
    分許所採集之尿液檢體，經送請檢驗，結果呈海洛因之代謝
    物嗎啡及可待因陽性反應，此有96年10月5日臺灣尖端先進
    生技醫藥股份有限公司濫用藥物檢驗報告乙份附卷可稽（詳
    96年度毒偵字第2708號偵查卷第9頁），足證被告自白施用
    第一級毒品海洛因之情節，與事實相符，應可採信。本案事
    證明確，犯行堪可認定，應依法論科。
二、論罪科刑：
(一)、最高法院於95年5月9日所作成之95年度第7次刑事庭會議決
    定略以：毒品危害防制條例於92年7月9日修正公布，自93
    年1月9日起施行，其中第20條、第23條將施用毒品之刑事處
    遇程序，區分為「初犯」及「5年內再犯」、「5年後再犯」
    。依其立法理由之說明：「初犯」，經觀察、勒戒或強制戒
    治後，應為不起訴處分或不付審理之裁定；經觀察、勒戒或
    強制戒治執行完畢釋放後，「5年內再犯」者，因其再犯率
    甚高，原實施之觀察、勒戒及強制戒治既已無法收其實效，
    爰依法追訴或裁定交付審理。至於經觀察、勒戒或強制戒治
    執行完畢釋放後，「5年後再犯」者，前所實施之觀察、勒
    戒或強制戒治已足以遮斷其施用毒品之毒癮，為期自新及協
    助其斷除毒癮，仍適用「初犯」規定，先經觀察、勒戒或強
    制戒治之程序。從而依修正後之規定，僅限於「初犯」及「
    5年後再犯」二種情形，始應先經觀察、勒戒或強制戒治程
    序。倘被告於5年內已再犯，經依法追訴處罰，縱其第3次（
    或第3次以上）再度施用毒品之時間，在初犯經觀察、勒戒
    或強制戒治執行完畢5年以後，已不合於「5年後再犯」之規
    定，且因已於「5年內再犯」，顯見其再犯率甚高，原實施
    觀察、勒戒或強制戒治，已無法收其實效，即應依該條例第
    10條處罰等語。是故，本案判斷重點在於被告於最近一次接
    受觀察、勒戒或強制戒治執行完畢釋放後5年內，如曾因施
    用毒品而經依法追訴處罰，縱本次施用毒品之時間在最近一
    次觀察、勒戒或強制戒治程序執行完畢釋放5年後，因不合
    於「5年後再犯」之要件，依法仍應依毒品危害防制條例第
    10條之規定處罰。經查，被告於本案前最近一次接受強制戒
    治執行完畢釋放之時間為90年5月27日，本案被告施用毒品
    時間為96年9月22日，雖已逾5年，然其於94年再犯施用毒品
    案件，已不合於5年後再犯之規定，且因已於5年內再犯，顯
    見其再犯率甚高，原實施觀察、勒戒或強制戒治，已無法收
    其實效，即應依該條例第10條追訴處罰。
(二)、查海洛因係毒品危害防制條例第2條第2項第1款所定之第一
    級毒品，被告於強制戒治執行完畢後，5年以內再施用第一
    級毒品海洛因之行為，核係犯毒品危害防制條例第10條第1
    項之施用第一級毒品罪。又被告施用毒品前後持有毒品之低
    度行為，應為施用之高度行為所吸收，不另論罪。
(三)、被告前曾受如事實欄所載有期徒刑之執行，此有臺灣高等法
    院被告前案紀錄表附卷可考，其於有期徒刑之執行完畢後，
    5年內故意再犯最重本刑為有期徒刑以上之罪，為累犯，應
    依刑法第47條第1項規定加重其刑。
(四)、爰審酌被告犯罪之動機、吸食毒品頻率，曾有施用毒品之前
    科仍不知戒除，惟犯罪後坦承犯行之態度，且所犯之施用毒
    品犯行乃戕害自己身心健康，並未危及他人等一切情狀，量
    處如主文所示之刑。
三、據上論斷，應依刑事訴訟法第273條之1第1項、第299條第1
    項前段，毒品危害防制條例第23條第2項、第10條第1項，刑
    法第11 條前段、第47條第1項，判決如主文。
本案經檢察官李明哲到庭執行職務。
中　　華　　民　　國　　96　　年　　12　　月　　27　　日
                  刑事第二庭法  官  陳伯厚
以上正本證明與原本無異。
如不服本判決應於收受本判決後10日內向本院提出上訴書狀，其
未敘述上訴理由者，並得於提起上訴後10日內向本院補提理由書
狀（均須按他造當事人之人數附繕本）「切勿逕送上級法院」。
中　　華　　民　　國　　96　　年　　12　　月　　28　　日
                            書記官  黃士元
附錄論罪法條：
毒品危害防制條例第10條
施用第一級毒品者，處 6 月以上 5 年以下有期徒刑。
施用第二級毒品者，處 3 年以下有期徒刑。
